臺灣板橋地方法院刑事裁定　　　　　　　　　　　　　九十三年度聲再字第一四號
　　再審聲請人
　　即受判決人　甲○○
　　　　　　　　乙○○
右列聲請人因聲請再審案件，對於本院九十三年七月八日確定判決（九十三年度簡上
字第一五０號傷害），聲請再審，本院裁定如左：
    主  文
再審之聲請駁回。
    理  由
一、本件聲請意旨略以：按不得上訴於第三審法院之案件，除前條規定外，其經第二
    審確定之有罪判決，如就足生影響於判決之重要證據漏未審酌者，亦得為受判決
    人之利益，聲請再審。刑事訴訟法第四百二十一條第一項定有明文，茲以本件確
    定判決確有下列證據漏未審酌，故據以提起再審，並請能將原審判決撤銷，而重
    為審理：
  (一)、原第一審判決依據之告訴人與證人等之證詞有相當大之差異：除證人郭明燦於
      事發時有無續留現場有所不同（告訴人言有；證人郭明燦言無），暨連事件發
      生當時之位置（告訴人回答巷口及其住家樓下；證人羅素錦回答巷內，證人簡
      香牙回答巷口及巡守隊前）、發生之過程（告訴人回答巷口打完，回家中樓下
      再打；證人羅素錦回答在巷內打就跑到巡守隊；證人簡香牙言巷口然後一路追
      打），尤其事件發生時被告所持之工具「請勿停車」之牌子之擲擊位置及方式
      ，無論告訴人、證人所言皆不相同（告訴人言在家門口，證人羅素錦言在巷內
      ，證人簡香牙言在巷口），顯然就整個發生過程無論時、地、物及相關細節告
      訴人與證人證詞皆「顯不相同」，然於原審判決理由中卻言：「按告訴人、證
      人之陳述有部分前後不符，或相互間有所歧異時，究竟何者為可採，法院仍得
      本其自由心證予以斟酌，非謂一有不符或矛盾，即應認其全部均為不可採信；
      尤其關於行為動機、手段及結果等之細節方面，告訴人之指陳，難免故予誇大
      ，證人之證言，有時亦有予渲染之可能；然其基本事實之陳述，若果與真實性
      無礙時，則仍非不得予以採信」此引最高法院七十四年台上字第一五九九號判
      例為由，排除前開已顯然矛盾之證言，並未說對何證人之證詞加以採用，而對
      何證人之證詞不採之理由，亦未解釋不採聲請人答辯之理由，即行判決，顯然
      已符合前開刑事訴訟法第四百二十一條「．．．如就足生影響判決之重要證據
      漏未審酌」之規定。
　(二)、又證人簡香牙於公司內觀看事件發生之過程及位置，而與其言其於公司內所坐
　　　之位置，亦與證人陳芬鳳所述不同，而其站立位置，更與告訴人所述不符，且
  　　簡香牙亦未言全程在場目睹，告訴人卻稱其全程在場目睹，就此矛盾，原審亦
    　未加以對照辨別，且未加以解釋其所採即不採之理由，顯亦符合前開刑事訴訟
      法第四百二十一條「．．．如就足生影響判決之重要證據漏未審酌」之規定。
　(三)、就告訴人所提傷勢，原審言「係被告持木棍毆打伊時，伊伸手抵擋導致的傷害
  　　結果」，惟於審理及調查中告訴人言其係抱頭，並未伸手，而證人簡香牙亦言
    　係朝其全身亂毆，告訴人並未回手，然如以該二證詞，原審此「伸手抵擋」所
      導出之結論從何而得？且被告主張之正當防衛，除其遭木棍攻擊之外，為防護
      許含笑遭受攻擊亦為原因，而許含笑確實有因本件受到傷害，然原審卻未對照
      告訴人及證人簡香牙所述攻擊部分之證言已與驗傷結果不符外之情形，亦未考
      量許含笑確實有受傷害之情形，顯然已符合前開刑事訴訟法第四百二十一條「
      ．．．如就足生影響判決之重要證據漏未審酌」之規定。
　(四)、又原審理由中亦言：「．．．若被告二人係受毆打之人，何以渠等不願於派出
      所立即製作筆錄？反是告訴人彭日紅於驗傷完畢後，即至派出所製作筆錄，是
      被告此舉亦與常情有違。．．．」、「．．．許含笑於警訊中亦證稱其與告訴
      人並無仇恨，且綜合前開告訴人及證人所指證之事實觀之，本件告訴人實係下
      樓排解糾紛，並非本件停車糾紛爭執之當事人。既係調停之人，又與許含笑及
      被告二人並無仇恨，依社會一般常理，豈會持木棍前往調停？．．．」。惟此
      皆原審臆測之詞，且被告已說明其並無受傷，何來報案？又羅素錦已於屋內，
      許含笑在屋外，兩人無照面，何有調停之必要，顯然就此部分，原審並未對聲
      請人所提出之答辯為斟酌，顯然亦已符合前開刑事訴訟法第四百二十一條「．
      ．．如就足生影響判決之重要證據漏未審酌」之規定。
二、按刑事訴訟法第四百二十一條規定，不得上訴於第三審法院之案件，除前條規定
    外，其經第二審確定之有罪判決，如就足生影響於判決之重要證據漏未審酌者，
    亦得為受判決人之利益，聲請再審。所謂「漏未審酌」乃指第二審判決前已發現
    而提出之證據，未予審酌而言，苟被捨棄之證據，已於理由內敘明其捨棄之理由
    者，即非漏未審酌。又所謂「重要證據」，必須該證據已足認定受判決人應受無
    罪、或免訴、或輕於原審所認定之罪名方可，如不足以推翻原審所認定罪刑之證
    據，即非足生影響於原判決之重要證據。易言之，所謂發現確實之新證據，除須
　　該「新證據」可認為確實具有足以動搖原確定判決，而對受判決人為更有利判決
  　之「確實性」之外，尚須具備該證據係在事實審法院於判決前已存在，因未經發
    現，不及調查斟酌，或審判時未經注意，至其後始行發現之「嶄新性」特質，二
    者均不可或缺。若未具備上開「確實性」與「嶄新性」二種新證據之特性，即不
　　能據為聲請再審之原因（最高法院九十二年度台抗字第二九五號判決可資參照）
  　。
三、經查：
　(一)、本件原審（本院九十三年度簡上字第一五０號）係依據告訴人彭日紅、證人郭
  　　明燦、簡香牙、羅素錦、陳芬鳳於原審審理時之證詞，及卷附臺北縣私立中山
　  　醫院四月一日診斷證明書一紙，認定被告甲○○、乙○○二人之傷害犯行之事
  　  實，有原審刑事判決一件附於原審卷宗可稽。再審聲請意旨所稱「原審判決就
      告訴人與證人等所為之證詞諸多矛盾之處，未加對照辨別，且就渠等證言顯不
      可採部分，皆未說明為何加以採用，亦未解釋不採聲請人答辯之理由」、「證
      人簡香牙於公司內觀看事件發生之過程及位置，與其言其於公司內所坐之位置
      ，亦與證人陳芬鳳所述不同，而其站立位置更與告訴人所述不符」、「於審理
      及調查中告訴人所言係『抱頭，並未伸手』，而證人簡香牙亦言『係朝其全身
      亂毆，告訴人並未回手』，核該二證詞，原審所稱之『伸手抵擋』等語，從何
      得之？」、「原審理由中亦言：『若被告二人係受毆打之人，何以渠等不願於
      派出所立即製作筆錄？反是告訴人彭日紅於驗傷完畢後，即至派出所製作筆錄
      ，是被告此舉亦與常情有違』、『許含笑於警訊中亦證稱其與告訴人並無仇恨
      ，且綜合前開告訴人及證人所指證之事實觀之，本件告訴人實係下樓排解糾紛
　　　，並非本件停車糾紛爭執之當事人。既係調停之人，又與許含笑及被告二人並
  　　無仇恨，依社會一般常理，豈會持木棍前往調停？』」，上述皆係原審臆測之
    　詞，原審並未對聲請人所提出之答辯為斟酌云云，指摘原審判決對於告訴人指
      述、證人郭明燦、簡香牙、羅素錦、陳芬鳳證詞等證據之評價、取捨有誤，或
      未說明被告上開質疑不足採之理由。然按告訴人、證人之陳述有部分前後不符
      ，或相互間有所歧異時，究竟何者為可採，法院仍得本其自由心證予以斟酌，
      非謂一有不符或矛盾，即應認其全部均為不可採信；尤其關於行為動機、手段
      及結果等之細節方面，告訴人之指陳，難免故予誇大，證人之證言，有時亦有
      予渲染之可能；然其基本事實之陳述，若果與真實性無礙時，則仍非不得予以
      採信，最高法院七十四年台上字第一五九九號判例可資參照。原審於審理時已
      就證人之證詞及證據力部分，詳為認定為「就告訴人彭日紅是否遭毆打一事，
      證人簡香牙證稱：一下子鐵架就過去了，就聽到在罵三字經，還有看到鐵棍，
      圍觀的人蠻多的，我沒有認識的。（問：丟完鐵架發生何事？）追打，我看到
      鄰長（即彭日紅）跑到四十號那邊，往守望相助亭那邊跑過去，三個人追過去
      。（問：追打情形？）有鄰長跟兩男一女，就是乙○○、甲○○父子及太太許
      含笑就四個人追打，我看到鄰長抱著頭。（問：當時他們手上有無拿工具？）
      有拿東西，但是我沒有注意是什麼。（問：警察何時來？）警察來的時候，他
      們已經跑到四十八號建材行那邊，我就比較看不清楚，好像有很多人在勸架拉
      開。（問：請勿停車的車牌是誰丟的？）是年輕人丟的。（問：當時是何人攻
      擊鄰長？）有一個人抱住鄰長，另外一個人拳打腳踢，還有拿工具打他。（問
      ：鄰長當時的身體狀況？）手有一點受傷，臉色蒼白。（問：鄰長有無呼救？
      ）我只有聽到有男的聲音說打給他死，不知道是誰講的。證人羅素錦稱：在事
      發的時候我在建材行裡面，我出來的時候，他們已經跑到復興里巡守隊的位置
      處，已經大約一百公尺，跑過約三戶。我是看到當時兩邊很多人，有聽到丟停
      車牌的聲音。就是在二八巷四十六弄標示車庫前的巷子，就丟停車牌，我是
      在家裡聽到那個聲音就跑出來，我跑出來看之後，他們就已經跑到巡守隊那邊
      。證人陳芬鳳證稱：我回來的時候，看到請勿停車的鐵架跟拖鞋及雜物在我們
      公司門口，在二八○巷上面，就是在大門口前面的窗戶前（詳見本院九十三年
      六月十七日審判筆錄）。」等語；經核證人簡香牙、羅素錦、陳芬鳳三人在原
      審中關於被告確有毆打告訴人之基本事實之陳述，與告訴人彭日紅指訴之情節
      並無二致，且無礙於真實性；其餘關於事件發生之位置、事件發生之過程、被
      告持「請勿停車」牌子擲擊告訴人之位置及方式等陳述，雖不一致，然此無礙
      於基本事實之認定，被告以此為由認證人郭明燦、簡香牙、羅素錦、陳芬鳳所
      證不可採，應無理由。被告於原審時，亦就證人證詞之證明力，向原審法官提
      出異議，原審就證人郭明燦、簡香牙、羅素錦、陳芬鳳之證詞，本其自由心證
      予以斟酌，就其基本事實之陳述，與真實性無礙者部分，予以採酌。聲請人聲
      請再審，仍執前詞，是原審並無「漏未審酌」之情事，且不足以動搖原確定判
      決所認定之事實，難謂係足以影響於判決之重要證據漏未審酌，核與再審之要
      件不符。
　(二)、又被告二人雖辯稱其主張之正當防衛，除其遭木棍攻擊之外，為防護許含笑遭
  　　受攻擊亦為原因云云。然查，就告訴人彭日紅是否有傷害許含笑一節，業經臺
    　灣板橋地方法院檢察署檢察官以「證據不足」為由，以九十二年度偵字第九五
      ０二號為不起訴處分確定，是許含笑所受傷害尚難遽認係遭告訴人彭日紅推打
      所致，則被告二人自無從主張係為防護許含笑遭受告訴人攻擊而導致告訴人受
      傷。況上述內容既經臺灣板橋地方法院檢察署檢察官為上開不起訴處分確定，
      已非檢察官聲請簡易判決處刑之範圍，法院僅有就當事人所提證據負有調查之
      義務，當事人就此部分於原審並未主張，即不得指原審就此證據有何漏未斟酌
      之處，再審聲請人憑以聲請再審，即屬無據。
四、綜上所述，原審判決既無漏未審酌足生影響於判決之重要證據，且聲請人聲請再
    審狀內所指原審漏未審酌事項，亦非足生影響於原審判決之重要證據，是本院認
    本件再審之聲請為無理由，應予駁回。
據上論據，應依刑事訴訟法第四百三十四條第一項，裁定如主文。
中　　　華　　　民　　　國　　　九十三　　　年　　八　　月　　二十六　　日
                              臺灣板橋地方法院刑事第七庭
                                  法  官  侯志融
右正本證明與原本無異
如不服本裁定應於送達後五日內向本院提出抗告狀
                                  書記官  吳進安
中　　　華　　　民　　　國　　　九十三　　　年　　八　　月　　二十六　　日
